臺灣臺北地方法院交通事件裁定　　　　96年度交聲字第1460號
原處分機關　臺北市交通事件裁決所
異　議　人
即受處分人　甲○○
　　　　　　　　　　樓
上列受處分人因違反道路交通管理處罰條例案件，對於臺北市交
通事件裁決所中華民國九十六年十一月十三日所為之處分（原處
分案號：北市裁二字第裁二二－ＺＥＢ○二九三九四號），聲明
異議，本院裁定如下：
    主  文
原處分撤銷。
甲○○汽車駕駛人，汽車行駛於高速公路，不遵使用限制、禁止
、行車管制及管理事項之管制規則而有未依規定使用路肩之行為
，處罰鍰新臺幣肆仟元，並記違規點數壹點。
    理  由
一、按「汽車行駛高速公路及快速公路，不得有下列行為：‥‥
    二、在路肩上行駛，或利用路肩超越前車或倒車。‥‥」，
    高速公路及快速公路交通管制規則第九條第一項第二款定有
    明文（按該條文雖於民國九十六年九月二十一日以交通部交
    路字第○九六○○八五○四○號令、內政部臺內警字第○九
    六○八七一四六三號令會銜修正，並自九十六年十一月一日
    起施行，但該條第一項第二款內容並無變動）。再汽車行駛
    於高速公路、快速公路或設站管制之道路，不遵使用限制、
    禁止、行車管制及管理事項之管制規則而有下列行為者，處
    汽車駕駛人新臺幣（下同）三千元以上六千元以下罰鍰：‥
    ‥九、未依規定使用路肩。‥‥」，亦經道路交通管理處罰
    條例第三十三條第一項第九款所明文規定，而汽車駕駛人駕
    駛汽車違反道路交通管理處罰條例第三十三條第一項規定者
    ，除應依該條所規定之罰鍰處罰外，並應予記違規點數一點
    ，復為道路交通管理處罰條例第六十三條第一項第一款所明
    定。又「汽車駕駛人之行為有下列情形之一，當場不能或不
    宜攔截製單舉發者，得逕行舉發：‥‥七、經以科學儀器取
    得證據資料證明其行為違規。」、「第一項逕行舉發，應記
    明車輛牌照號碼、車型等可資辨明之資料，以汽車所有人為
    被通知人製單舉發。」、「本條例之處罰，受舉發違反道路
    交通管理事件之受處罰人，認為受舉發之違規行為應歸責他
    人者，應於舉發違反道路交通管理事件通知單應到案日期前
    ，檢附相關證據及應歸責人相關證明文件，向處罰機關告知
    應歸責人，處罰機關應即另行通知應歸責人到案依法處理。
    逾期未依規定辦理者，仍依本條例各該違反條款規定處罰。
    」、「依本條例規定逕行舉發或同時併處罰其他人之案件，
    推定受逕行舉發人或該其他人有過失。」，亦為道路交通管
    理處罰條例第七條之二第一項第七款、第四項、第八十五條
    第一項、第四項所明文規定。是如汽車駕駛人行駛高速公路
    而違規行駛路肩，為警當場攔停者，處罰機關固應對該汽車
    駕駛人為處罰，惟若舉發機關並非當場對該部汽車攔停，而
    係依上開道路交通管理處罰條例第七條之二第一項第七款之
    規定逕行舉發者，此際舉發機關只能對汽車所有人為掣單舉
    發，而如經舉發之汽車所有人認為受舉發之違規行為應歸責
    他人，並於舉發通知單上所載之應到案日期前到案，檢附相
    關證據及應歸責人相關證明文件，向處罰機關告知該名違規
    行駛路肩之汽車違規駕駛人，處罰機關應即另行通知應歸責
    人到案依法處理，而如汽車所有人未於應到案日期前到案或
    雖於應到案日期前到案，但未告知處罰機關實際之違規駕駛
    人者，處罰機關仍應依上開道路交通管理處罰條例之規定加
    以處罰該受舉發人。又行為人駕駛小型車行駛高速公路而違
    規行駛路肩，嗣為警逕行舉發，而在舉發通知單上所載之應
    到案日期前到案聽候裁決或提出申訴或陳述，經處罰機關調
    查後仍認定有上開違規行為者，依違反道路交通管理事件統
    一裁罰基準及處理細則（下稱處理細則）第二條第二項所定
    之違反道路交通管理事件統一裁罰基準表（下稱基準表）之
    規定，應裁處罰鍰四千元，並依上述道路交通管理處罰條例
    第六十三條第一項第一款之規定記違規點數一點。
二、本件異議人即受處分人甲○○所有之車牌號碼Ｚ八－六二五
    七號自用一般小客車，於九十六年九月十六日十七時三十二
    分許，行經國道十號高速公路東向十三公里燕巢交流道入口
    處時，利用路肩超越前車，有不遵使用限制、禁止、行車管
    制及管理事項之管制規則而有未依規定使用路肩之行為，經
    以科學儀器取得證據資料證明其行為違規後，經內政部警政
    署國道公路警察局第五警察隊田寮分隊員警陳星甫以該車有
    違反道路交通管理處罰條例第三十三條第一項第九款規定之
    行為逕行掣單舉發，經將舉發通知單送達受處分人後，受處
    分人於舉發通知單上所載之應到案日期（九十六年十一月十
    一日）前之九十六年十月二十四日向原處分機關提出申訴，
    經原處分機關請舉發機關即內政部警政署國道公路警察局第
    五警察隊調查結果，仍認受處分人確有前開違規行為，原處
    分機關遂依道路交通管理處罰條例第三十三條第一項第九款
    及處理細則第四十三條、第四十四條暨基準表之規定，於九
    十六年十一月十三日以北市裁二字第裁二二－ＺＥＢ○二九
    三九四號裁決書，裁處受處分人罰鍰四千元在案。
三、聲明異議意旨略以：當日係因不得已方行駛交流道路肩，因
    當日前面二車不知何故停滯不前，其不得已才由該處路肩通
    行云云。
四、經查：受處分人並不否認於上述時、地駕駛其所有前開車輛
    違規行駛路肩之違規事實，並有採證照片二幀附卷可稽，堪
    信為真。而於高速公路上行駛時，除有開放路肩之情事外，
    不得任意於路肩上駕駛，縱受處分人當時係因前方車速過慢
    或臨時停止而暫時不得通行，其仍應依序排隊等候，受處分
    人不思及此，卻貪一時之快，利用交流道口路肩處超越前車
    而行，除損及遵守秩序之駕駛人權益外，亦已構成未依規定
    使用路肩之違規。受處分人以上情空稱不得已，所辯實不足
    採信。本件事證明確，受處分人確有前開違規行為堪以認定
    。
五、綜上所述，受處分人確有於前揭時間駕駛上開車輛在高速公
    路上違規行駛路肩之違規行為，且在應到案日期前提出申訴
    ，從而原處分機關依前揭道路交通管理處罰條例第三十三條
    第一項第九款及處理細則第四十三條、第四十四條暨基準表
    之規定，就受處分人前開行為裁處受處分人罰鍰四千元，固
    非無見，惟受處分人既為當日之汽車駕駛人，其上開違規行
    為自應依道路交通管理處罰條例第六十三條第一項第一款之
    規定併記受處分人違規點數一點，原處分就受處分人上開違
    規行為未予記點，顯有未洽，本件受處分人以前揭理由提出
    異議固無理由，惟原處分既有不當，自應由本院將原處分撤
    銷，仍以受處分人有違反道路交通管理處罰條例第三十三條
    第一項第九款規定之行為而依處理細則第四十三條、第四十
    四條暨基準表之規定，就受處分人前開違規行為裁處罰鍰四
    千元，並依同條例第六十三條第一項第一款之規定記違規點
    數一點，以資適法。
據上論斷，應依道路交通案件處理辦法第二十條前段，裁定如主
文。
中　　華　　民　　國　　96　　年　　12　　月　　28　　日
                  交通法庭  法　官　黃紹紘
以上正本證明與原本無異。
如不服本裁定，應於送達後5日內，向本院提出抗告狀。
　　　　　　              　書記官　陳靜君
中　　華　　民　　國　　96　　年　　12　　月　　31　　日
